臺灣高等法院刑事判決　　　　　　　　93年度上訴字第3528號
上　訴　人
即　被　告　乙○○
指定辯護人　本院公設辯護人甲○○
上列上訴人因偽造貨幣案件，不服臺灣宜蘭地方法院九十三年度
訴字第三三九號，中華民國九十三年十月二十六日第一審判決（
起訴案號：臺灣宜蘭地方法院檢察署九十三年度偵字第二０一八
號），提起上訴，本院判決如下：
    主  文
上訴駁回。
    事  實
一、乙○○於民國九十三年六月五日晚間，在台北市○○街一○
    一巷口處，明知姓名、年籍均不詳之綽號「等等」成年男子
    所持有之紙幣四百八十餘張均為偽造之面額新臺幣（下同）
    一千元通用紙幣，因綽號「等等」之成年男子應允將其中偽
    造之通用紙幣五十張（即五萬元）無償贈與，而同意受託寄
    藏其餘偽造之通用紙幣。嗣乙○○與其未婚妻丁○○（業經
    原審法院判處有期徒刑一年八月，緩刑三年，嗣因撤回上訴
    而告確定）基於行使偽造通用紙幣之概括犯意聯絡，於九十
    三年六月七日上午，由乙○○駕駛租用之車牌號碼一一一九
    ─ＪＬ號自用小客車，搭載丁○○，自台北市出發，沿濱海
    公路往宜蘭方向行駛，行至台北縣瑞芳鎮，即由乙○○或丁○○連續多次分持偽造之通用紙幣一千元，以偽充真而予以
    行使，沿途向商店或攤販購物，藉由找零取得真正之貨幣、
    紙幣，計先後行使偽造之通用紙幣二十餘次，其中於九十三
    年六月八日下午三時三十分許，乙○○以上開手法持偽造之
    千元通用紙幣一張，向在宜蘭縣羅東鎮○○路○段二六二號
    一樓販賣肉粽之丙○○購買合計六十元之肉粽三個，丙○○
    一時失察找還真鈔九百四十元後，於相隔三、四分鐘之後，
    再由丁○○以相同之手法，持偽造之千元通用紙幣一張，向
    丙○○購買合計八十元之肉粽四個，丙○○一時失察找還真
    鈔九百二十元；又於同日下午四時許，由丁○○持偽造之千
    元通用紙幣一張，進入宜蘭縣羅東鎮○○路○段三三八號之
    「樂香糕餅店」，購買合計四十六元之麵包，經營前揭糕餅
    店之戊○○一時不察找還真鈔九百五十四元。嗣因戊○○於
    丁○○離開後，察覺丁○○所行使之通用紙幣係屬偽造之通
    用紙幣，並於當日晚間發現乙○○、丁○○投宿在宜蘭縣羅
    東鎮○○○路四十一號之「華王商務旅社」，乃報警處理，
    同日晚間十時三十八分許，在「華王商務旅社」二○三室為
    警查獲，並當場在乙○○所攜帶之背包內扣得偽造之一千元
    通用紙幣一張及真鈔六萬八千五百元（註：其中因行使偽造
    通用紙幣所找還之金額為一萬八千五百元，其餘五萬元原為
    乙○○所有之物），並循線在乙○○租用之車牌號碼一一一
    九─ＪＬ號自用小客車內扣得偽造之一千元通用紙幣四百六
    十三張，復循線扣得乙○○、丁○○向丙○○購買肉粽所使
    用之前揭偽造之一千元通用紙幣二張及向戊○○購買麵包所
    使用之前揭偽造一千元通用紙幣一張。
二、案經丙○○、戊○○訴由宜蘭縣警察局羅東分局報請台灣宜
    蘭地方法院檢察署檢察官偵查起訴。
    理  由
一、右開事實，業據被告乙○○坦承不諱，並據證人丙○○、戊○○於警詢、偵查及原審審理時證述在卷，復有被告行使偽
    造通用紙鈔找零所詐得之一萬八千五百元扣案足佐，又扣案
    之新版一千元紙鈔一張（鈔票號碼為ＸＭ九八八五一一ＧＴ
    ）經送中央印製廠鑑定結果，認該張偽鈔係以彩色噴墨方式
    仿印，無凹版印紋凸起效果，紙質與真鈔不同，以螢光墨仿
    紙張螢光纖維絲及鈔券號碼，水印以灰色墨在紙張背面仿製
    ，安全線先燙印整條箔膜，再以灰色墨覆蓋仿鈔券正面五段
    裸露部分，左下角面額數字以燙印箔膜仿折光變色油墨，確
    屬偽造之通用紙幣，此有中央印製廠九十三年六月十八日中
    印發字第○九三○○○三一四四號函一紙在卷可稽，至其餘
    扣案之偽鈔經原審當庭勘驗，與真鈔比對結果，偽鈔較厚、
    防偽線亦有不同，且印刷較模糊，亦屬偽造無疑。被告之自
    白核與事實相符，被告行使偽造通用紙幣之犯行，其事證明
    確，應堪認定。
二、被告明知綽號「等等」者所交付之千元通用紙幣係屬偽造，
    而故意收受後冒充真幣行使，核其所為係犯刑法第一百九十
    六條第一項之行使偽造通用紙幣罪。被告與原審同案被告丁○○就上開行使偽造通用紙幣犯行，互有犯意聯絡及行為分
    擔，均為共同正犯。又被告先後多次行使偽造通用紙幣犯行
    ，時間密接，犯罪構成要件相同，顯係基於概括犯意反覆為
    之，為連續犯，應論以刑法第一百九十六條第一項行使偽造
    通用紙幣罪一罪，並加重其刑。又被告以偽造通用紙幣冒充
    真幣行使，性質上當然含有詐欺之成分，已為行使偽造通用
    紙幣之行為吸收，不另論以詐欺罪（最高法院四十二年臺上
    字第四一○號判例參照）。
三、原審認被告罪證明確，援引刑法第二十八條、第五十六條、
    第一百九十六條第一項 (漏引第一項，本院逕予補充)、 第
    二百條，罰金罰鍰提高標準條例第一條前段之規定，並審酌
    被告為圖不法財物，行使偽造通用紙幣，且持有偽造通用紙
    幣之數量頗鉅，對社會金融秩序影響非輕，犯罪之動機、生
    活狀況、智識程度及犯罪後態度等一切犯罪情狀，量處有期
    徒刑三年二月。並認扣案之偽造千元紙幣四百六十七張均係
    偽造之通用紙幣，依刑法第二百條之規定，不問屬於犯人與
    否，均宣告沒收之，復說明扣案之被告行使偽造通用紙幣罪
    所詐得之財物即真鈔一萬八千五百元，為被害人所有，應發
    還被害人，另扣案之真鈔五萬元，係被告所有，與本件犯罪
    無任何牽連關係，不另諭知沒收。經核原審認事用法均無不
    合，量刑亦屬妥適，被告上訴坦承犯罪，惟主張其犯後坦承
    犯行，深具悔意，且有幼子需其照料陪伴，希望能減輕其刑
    云云，惟關於刑之量定，係實體法上賦予法院得為自由裁量
    之事項，倘法院未有逾越法律所規定之範圍，或濫用其權限
    ，即不得任意指摘為違法。被告上訴，認原判決量刑過重，
    就原審法院適法範圍裁量權之行使為爭執，然本院衡諸被告
    所持有之偽造通用紙幣，多達四百餘張，對社會金融秩序影
    響極為嚴重，幸及時為警查獲，僅少數流入市面並及時追回
    ，而刑法第一百九十六條第一項之行使偽造通用紙幣罪，其
    最輕法定刑為有期徒刑三年，原審綜合審酌被告之各種犯罪
    情狀，從輕量刑有期徒刑三年二月，並無明顯失出或失入，
    至於被告尚有幼子待養一節，縱屬真實，亦難執為從輕量刑
    之依據，被告所稱原審量刑過重云云，為無理由，應予駁回
    。
據上論斷，應依刑事訴訟法第三百六十八條，判決如主文。
本案經檢察官呂光華到庭執行職務。
中　　華　　民　　國　　94　　年　　1 　　月　　12　　日
                  臺灣高等法院刑事第二十四庭
                            審判長法  官  陳貽男
                                  法  官  陳憲裕
                                  法  官  徐世禎
以上正本證明與原本無異。
如不服本判決，應於收受送達後十日內向本院提出上訴書狀，其
未敘述上訴之理由者並得於提起上訴後十日內向本院補提理由書
（均須按他造當事人之人數附繕本）。
                                  書記官  陳玲憶
中　　華　　民　　國　　94　　年　　1 　　月　　12　　日
附錄：本案論罪科刑法條全文
中華民國刑法第196條第1項
 (行使收集或交付偽造變造通貨、幣券罪)
行使偽造、變造之通用貨幣、紙幣、銀行券，或意圖供行使之用
而收集或交付於人者，處三年以上十年以下有期徒刑，得併科50
000元以下罰金。
